【裁判字號】    99,上訴,137
【裁判日期】    990430
【裁判案由】    毒品危害防制條例等
【裁判全文】
臺灣高等法院刑事判決                 99年度上訴字第137號
上  訴  人
即  被  告  丙○○
選任辯護人  吳茂榕律師
            鍾欣惠律師
            粘舜權律師
上列上訴人因毒品危害防制條例等案件，不服臺灣宜蘭地方法院
98年度訴字第416 號，中華民國98年11月11日第一審判決（起訴
案號：臺灣宜蘭地方法院檢察署97年度偵字第4535號、第4555號
、98年度偵字第99號、第388 號、第1350號、第1351號、第1705
號、第1716號），提起上訴，本院判決如下：
    主  文
原判決關於被告被訴轉讓及販賣第二級毒品安非他命予游家維、
持有第一級毒品海洛因及收受贓物罪部分暨定執行刑，均撤銷。
丙○○被訴轉讓及販賣第二級毒品安非他命予游家維部分及收受
贓物罪部分，均無罪。
丙○○被訴持有第一級毒品海洛因部分，公訴不受理。
    理  由
壹、審判範圍：
    上訴人即被告丙○○不服第一審判決，提起上訴後，於本院
    行準備程序時，撤回原判決關於詐欺罪、變造特種文書罪、
    故買贓物罪及轉讓安非他命予張志榮、陳建凱等部分之上訴
    ，故本院僅就被告其餘被訴販賣及轉讓安非他命予游家維、
    持有海洛因及收受贓物等罪為審理，合先敘明。
貳、無罪部分：
甲、關於被告被訴轉讓及販賣安非他命予游家維部分：
一、公訴意旨略以：被告丙○○明知安非他命係屬第二級毒品，
    亦屬於藥事法所稱之禁藥，竟基於轉讓之犯意，於民國（下
    同）97年9 月17日下午某時，在宜蘭縣宜蘭市○○○○路邊
    ，丙○○所駕駛之車上，轉讓安非他命給游家維施用後，復
    販賣價格新台幣（下同）1,000 元之安非他命給游家維。因
    認被告涉有轉讓禁藥及販賣安非他命等罪嫌云云。
二、按犯罪事實應依證據認定之，無證據不得認定犯罪事實，刑
    事訴訟法第154 條第2 項定有明文。而所謂認定犯罪事實之
    證據，係指足以認定被告確有犯罪行為之積極證據而言，該
    項證據自須適合於被告犯罪事實之認定，始得採為斷罪資料
    ；苟積極證據不足為不利於被告事實之認定時，即應為有利
    於被告之認定，更不必有何有利之證據（最高法院29年度上
    字第3105號、30年度上字第816 號判例意旨參照）。又按刑
    事訴訟法第156 條第1 項規定：被告之自白，非出於強暴、
    脅迫、利誘、詐欺、疲勞訊問、違法羈押或其他不正方法，
    且與事實相符，得為證據。同條第2 項規定：被告或共犯之
    自白不得作為有罪判決之唯一證據，仍應調查其他必要之證
    據，以察其是否與事實相符。其立法旨意乃在防範被告或共
    犯自白之虛擬致與事實不符，故對自白在證據上之價值加以
    限制，明定須藉補強證據以擔保其真實性，並非絕對可由法
    院自由判斷被告或共犯自白之證明力。再刑事訴訟法第161
    條第1 項規定：檢察官就被告犯罪事實，應負舉證責任，並
    指出證明之方法，因此檢察官對於起訴之犯罪事實，應負提
    出證據及說服之實質舉證責任，倘所提出之證據，不足為被
    告有罪之積極證明，或其指出證明之方法，無從說服法院以
    形成被告有罪之心證，基於無罪推定之原則，自應為被告無
    罪判決之諭知，亦經最高法院著有92年度台上字第128 號判
    例可參。
三、公訴人認被告涉有轉讓及販賣安非他命給游家維犯行，無非
    係以證人游家維之指訴為其論據，然查：證人游家維於偵查
    中證稱：「當天他（指被告）在宜蘭市○○○○路邊，他請
    我一點點安非他命，用吸食器施用，在他的車子施用，施用
    後他又給我一點點安非他命，是我跟他要的，因為他也要跟
    別人買，所以我1 千元補貼他」等語（見98年度偵字第1350
    號卷第12頁）；嗣於原審審理時改口稱：「該包安非他命價
    值2 千多元，我以1 千元合資幫被告出」云云（見原審卷第
    120 頁筆錄），前後證詞顯非一致，且轉讓及販賣安非他命
    之數量亦非明確，而被告於偵審中始終堅決否認有何轉讓或
    販賣安非他命予游家維之犯行，此外，本件並無任何監聽譯
    文可憑，復未扣得任何毒品或交易毒品犯行之其他積極證據
    ，尚難逕認證人游家維於偵查中所述被告轉讓及販賣第二級
    毒品安非他命予伊之情節確與事實相符，揆諸前揭說明，自
    不得僅憑證人游家維偵查中之唯一指述，而無其他補強證據
    足證其供述確與事實相符之情況下，遽認被告有公訴人所指
    轉讓及販賣第二級毒品之犯行，是被告被訴轉讓及販賣第二
    級毒品安非他命予游家維部分，證據不足，自應為無罪之判
    決。
乙、關於被告被訴收受贓物罪部分：
一、公訴意旨略以：被告丙○○於97年9 月18日為警查獲前幾日
    間之某日某時，在宜蘭縣礁溪鄉十六結附近，明知由丁○○
    所交付懸掛車牌號碼1133-QZ 號之車牌2 面（為乙○○所有
    ，於97年8 月26日上午9 時10分許，在臺北縣蘆洲市○○路
    272 號前遭不詳之人所竊取）之原車牌號碼8416-EQ 號自用
    小客車（為江正倫所有，於97年8 月17日凌晨3 時30分許，
    在臺北縣樹林市○○街○ 段263 號前遭不詳之人所竊取），
    均係屬來路不明之贓物，竟仍予以收受，而供己代步使用。
    嗣於97年9月18日上午6時30分許，為警在宜蘭縣宜蘭市○○
    路○ 段271 號「喜互惠超市」查獲，因認被告涉有收受贓物
    罪嫌云云。
二、訊據被告固坦承確有駕駛懸掛車牌號碼1133-QZ 號之自用小
    客車，在「喜互惠超市」為警查獲等情不諱，惟矢口否認有
    收受贓物犯行，辯稱：該自用小客車係丁○○積欠其六萬元
    未還，某日在巷口，丁○○將自小客車抵押予伊，伊並不知
    該車及車牌為贓物云云。經查，刑法第349 條第1 項收受贓
    物罪，係以行為人知其為贓物而收受，始足當之。證人丁○
    ○於警詢中自陳確有積欠被告6 萬元未還等語，佐以證人林
    重慶於偵查中證稱：「（問：丙○○所駕駛之8416-EQ 號自
    用小客車何來？）發生事情後，我才知道是贓車。」、「（
    問：何時看到丙○○開前開自小客車？）97年9 月18日前一
    個月。」等語（見偵字第4555號卷第14頁）堪認被告所辯，
    丁○○因欠錢未還，將上開自小客車抵押交付予伊似非無稽
    。雖證人丁○○於偵查中證稱：沒有借車給丙○○，因為丙
    ○○87年跟伊關在一起，知道伊得骨癌活不久，叫伊承擔下
    來，車是丙○○與林重慶到台北去偷的，是聽丙○○與林重
    慶在伊家講的等語（見偵字第4535號卷第34頁），然查證人
    丁○○既未親眼目睹被告竊取車輛，復無證據得以佐證證人
    丁○○前開所述為真實，況被告對於原審判決關於詐欺及轉
    讓禁藥等較重之罪，均已承認犯罪並撤回上訴在案，是就較
    輕之收受贓物部分，似無叫丁○○扛下責任之可能；再衡諸
    一般朋友使用借貸或抵押交付車輛，苟未辦理移轉登記等行
    政手續，殊少要求出借人或抵押人提出車輛來源證明文件以
    供核對，故難僅憑被告駕駛上開自小客車為警查獲，遽認被
    告知悉該自小客車為贓物。至被害人甲○○、乙○○之證述
    內容，及贓物認領保管單，僅得證明上開自小客車及其所懸
    掛之車牌均為贓物而已，尚無法證明被告知悉該自小客車及
    車牌均為贓物，是公訴人所提各項證物，均不足以證明被告
    有收受贓物之犯行，是此部分，亦屬證據不足，自應為無罪
    之判決。
參、公訴不受理部分：
一、公訴意旨另以：被告丙○○97年9 月18日上午6 時30分為警
    查獲前某日，向前開綽號「海山」姓名年籍均不詳之男子購
    買重量不詳之第一級毒品海洛因後，竟意圖販賣，將前開海
    洛因以電子秤、吸管等將海洛因分裝成8 小包，其中1 包海
    洛因（驗後淨重0.2120公克，取樣0.0055公克，餘重0.2065
    公克）置於其皮夾內，另海洛因7 小包（合計淨重5.18公克
    ，純度27.24 ％，純質淨重1.41公克）與電子秤1 台、吸管
    等放在其所背之黑色小背包內，以便販賣給不特定之人，因
    認被告涉有意圖販賣而持有海洛因等罪嫌云云。
二、訊據被告固坦承持有上開海洛因等情不諱，惟矢口否認有何
    販賣之意圖，辯稱：其有施用毒品之毒癮，每日施用量約需
    2、3 公克，扣案之毒品海洛因，係供自己施用等語。
三、公訴人認被告涉有意圖販賣而持有第一級毒品海洛因之犯行
    ，無非係以交通部民用航空醫務中心毒品鑑定書及法務部調
    查局濫用藥物實驗室鑑定書等為其論據，惟查：扣案之毒品
    經送檢驗之結果，固均含第一級毒品海洛因之成分，其中1
    包淨重0.2120公克，取樣0.0055公克，餘重0.2065公克，另
    外7 包合計淨重5.18公克（空包裝總重4.33公克），純度27
    .24 ％，純質淨重1.41公克，此分別有交通部民用航空局航
    空醫務中心毒品鑑定書、法務部調查局濫用藥物實驗室鑑定
    書在卷可稽，然被告僅自白其係供自己施用而持有上開毒品
    ，自難僅憑扣得上開之毒品，遽認被告有何販賣之「意圖」
    ，是公訴人所提證據，尚未達於通常一般人均不致有所懷疑
    ，而確信為真實的程度，此外，查無其他積極證據足以證明
    被告涉有意圖販賣而持有第一級毒品罪；又公訴意旨所指意
    圖販賣而持有第一級毒品的社會基本事實，與被告坦承施用
    犯行而持有第一級毒品的社會基本事實同一，被告意圖販賣
    而持有毒品的犯行既屬不能證明，僅足以認定被告觸犯持有
    第一級毒品罪行；又被告持有扣案毒品海洛因之後，其因施
    用毒品海洛因之犯行，經原審法院以97年毒聲字第118 、13
    8 號裁定送觀察勒戒及強制戒治在案，嗣於98年7 月27日因
    強制戒治期滿，經臺灣宜蘭地方法院檢察署檢察官以98年戒
    毒偵字第28號為不起訴處分確定，此有本院被告前案紀錄表
    及該不起訴處分書在卷可憑，並經本院依職權向臺灣宜蘭地
    方法院檢察署調閱98年戒毒偵字第28號全卷查明無訛，被告
    持有毒品犯行應為上述施用毒品行為所吸收；意即被告於本
    案持有第一級毒品之犯行，應為前述被告施用第一級毒品犯
    行不起訴處分確定效力所及，檢察官就此部分再行起訴，自
    應依刑事訴訟法第303 條第4 款之規定諭知不受理判決。
肆、原審疏未詳查，就被告被訴轉讓及販賣第二級毒品安非他命
    予游家維、持有第一級毒品海洛因及收受贓物罪等部分，均
    為有罪之判決，容有未洽，被告上訴，為有理由，自應由本
    院就上開部分及定執行部分，均撤銷，並就其被訴轉讓及販
    賣第二級毒品安非他命予游家維及收受贓物罪等部分，改判
    如主文第二項所示；另就原判決認定被告觸犯毒品危害防制
    條例第11條第1 項持有第一級毒品罪行並為實體之判決部分
    ，撤銷改判如主文第三項所示。
據上論斷，刑事訴訟法第369 條第1 項前段、第364 條、第301
條第1 項、第303 條第4 款，判決如主文。
本案經檢察官曾俊哲到庭執行職務。
中    華    民    國    99    年    4     月    30    日
                  刑事第十庭審判長法  官  陳榮和
                                  法  官  李春地
                                  法  官  彭政章
以上正本證明與原本無異。
被訴轉讓禁藥及販賣第二級毒品部分，檢察官如不服本判決，應
於收受送達後10日內向本院提出上訴書狀，其未敘述上訴之理由
者並得於提起上訴後10日內向本院補提理由書（均須按他造當事
人之人數附繕本）「切勿逕送上級法院」。
其餘部分，均不得上訴。
                                  書記官  杜宜寧
中    華    民    國    99    年    4     月    30    日

司法院資訊處製作；財團法人民間司法改革基金會備份。
